【裁判字號】    90,簡上,13
【裁判日期】    900523
【裁判案由】    藏匿人犯
【裁判全文】
臺灣士林地方法院刑事判決                            九十年度簡上字第一三號
    聲  請  人  臺灣士林地方法院檢察署檢察官
    上  訴  人
    即被    告  甲○○
右列上訴人即被告因藏匿人犯案件，經本院內湖簡易庭於中華民國八十九年十二月二
十七日以八十九年度湖簡字第四二九號判決（聲請簡易判決案號：臺灣士林地方法院
檢察署八十九年度偵字第四七五二號），上訴人不服上開判決提起上訴，本院管轄之
第二審法院判決如左：
    主  文
原判決撤銷。
甲○○藏匿犯人，處拘役伍拾日，如易科罰金，以參佰元折算壹日。
    事  實
一、甲○○明知翁其勇係未經內政部警政署入出境管理局許可入境，而擅自自大陸地
    區非法入境，違反國家安全法之犯人。其竟自民國八十八年八月十日凌晨二時起
    ，提供其位於台北縣汐止市○○路二○○巷十一弄八號之住處，藏匿該犯人共二
    個多月。嗣翁其勇於八十九年一月十六日晚十一時三十分許，為警在台北縣汐止
    鎮○○街一三六號前查獲，進而查獲上情。
二、案經宜蘭縣警察局移送台灣板橋地方法院檢察署檢察官呈請台灣高等法院檢察署
    檢察長核轉台灣士林地方法院檢察署檢察官偵查後聲請簡易判決處刑。
    理  由
一、訊據被告甲○○堅決否認有藏匿人犯之犯行，辯稱不知道翁其勇是大陸偷渡客，
    而且翁其勇只有來一下，並沒有住下來等語。經查：
（一）翁其勇係大陸地區人民，於八十八年八月九日晚十時許，未經內政部警政署入
      出境管理局許可，擅自從台中港附近漁港，非法進入台灣地區；嗣由被告之子
      黃四海接到被告位於台北縣汐止市○○路二○○巷十一弄八號之住處，大約住
      二個多月等情，業據翁其勇於警訊中陳述明確，並有非法入境大陸人民基本資
      料表、初步偵訊資料表影本各一紙在卷可稽。
（二）被告雖否認翁其勇有於其住處居住。惟被告於偵查中已坦承翁其勇在他家住幾
      天（見台灣士林地方法院檢察署偵查卷第一三頁）；且翁其勇在警察機關偵查
      時，畫有一張被告住處房間、陳設配置圖，詳細說明被告住處房間的位置、用
      途、使用人，被告亦自承該圖所繪與其住處實際狀況相符，足見翁其勇確有在
      被告住處住一段時間，才有能力畫出這麼精確的房間、陳設配置圖。
（三）被告雖供稱翁其勇係其大陸籍妻子丁寶欽的兄弟，不知其偷渡來台。然翁其勇
      於警訊時從未提起此節，如被告所述為真，其為翁其勇之姻親，衡情翁其勇應
      無不提之理，反而陳稱係大陸的朋友跟黃四海交代，黃四海安排其住在該處等
      語（見台灣板橋地方法院檢察署偵查卷第三頁）。且翁其勇果真是其配偶的兄
      弟，翁其勇來台豈有自己找來，被告要趕他離開之理，甚至被告還因為此事與
      其子黃四海吵架（見台灣士林地方法院檢察署偵查卷第一二頁）。足見被告此
      部分所供尚難採信，益足證明被告明知翁其勇係偷渡上岸的犯人。
    綜上所述，被告明知翁其勇是大陸偷渡客，是違反國家安全法的犯人，竟讓其在
    住處長期住下，其藏匿人犯的犯行明確，應可認定。
二、核被告所為，係犯刑法第一百六十四條第一項之藏匿人犯罪。原審據以論科，酌
    情量處拘役五十日，並諭知易科罰金之折算標準。被告上訴矢口否認犯罪，雖無
    可取。惟查被告行為後，刑法第四十一條業於九十年一月十日修正公布，同年月
    十二日生效，舊法規定犯最重本刑三年以下有期徒刑以下之刑之罪，而受六個月
    以下有期徒刑或拘役之宣告，因身體、教育、職業、家庭之關係或其他正當事由
    ，執行顯有困難者，得易科罰金，修正後刑法第四十一條第一項規定，凡犯最重
    本刑五年以下有期徒刑以下之刑之罪，而受六個月以下有期徒刑或拘役之宣告，
    均得易科罰金，比較新舊法之規定，以修正後之新法有利於行為人，自應依刑法
    第二條第一項前段規定，適用裁判時之新法。原審未及比較新舊法之適用，尚有
    未洽。原判決既有上述可議之處，自應由本院將原判決予以撤銷改判，審酌被告
    之素行、犯罪之動機、藏匿違反國家安全法的犯人、藏匿的時間、犯罪後態度等
    一切情狀，量處拘役五十日並諭知易科罰金之折算標準。
三、應依刑事訴訟法第四百五十五條之一第一項、第三項、第三百六十九條第一項前
    段、第三百六十四條、第二百九十九條第一項前段、刑法第二條第一項前段、第
    一百六十四條第一項、第四十一條第一項前段、罰金罰鍰提高標準條例第一條、
    第二條，判決如主文。
本案經檢察官施慶堂到庭執行職務
中      華      民      國      九十      年      五    月    二十三    日
                                臺灣士林地方法院刑事第一庭
                                    審判長法  官  林清吉
                                          法  官  林政佑
                                          法  官  劉秉鑫
右正本證明與原本無異
本件不得上訴。
                                       書記官  徐基典
中      華      民      國      九十      年      五    月    二十三    日


司法院資訊處製作；財團法人民間司法改革基金會備份。
